臺灣高等法院刑事判決　　　　　　　 94年度交上易字第244號
上　訴　人
即　被　告　乙○○
上列上訴人因過失傷害案件，不服臺灣臺北地方法院94年度交易
字第30號，中華民國94年8月26日第一審判決（聲請簡易處刑案
號：臺灣臺北地方法院檢察署93年度偵字第21278號），提起上
訴，本院判決如下：
    主  文
上訴駁回。
    事  實
一、乙○○於民國93年4月29日上午8時5分，騎乘車牌號碼YLW-9
    03號重型機車，沿臺北市○○區○○路北往南外側車道朝信
    義路方向前進，行經該路200巷無號誌三岔路口前時，應注
    意在市區道路車速度不得超過時速50公里，且行經無號誌之
    交岔路應減速慢行，作隨時停車之準備，又汽車在同一車道
    行駛時，除擬超越前車外，後車與前車之間應保持隨時可以
    煞停之距離。依當時晴天、日間自然光線、行經鋪有柏油之
    市區道路○路面乾燥無缺陷、無障礙物、視距良好，所駕駛
    車輛機械性能良好，依其智識、能力並無不能注意之情事，
    竟疏未注意，仍以時速超過50公里之速度，騎車行駛至上開
    無號誌之三岔路口前，適同向之甲○○在其左前方騎乘車號
    DGX-955號輕型機車，行至該三岔路口前，原顯示左轉方向
    燈欲偏左超過其右側之娃娃車，適該娃娃車起步前行並變換
    至第二車道，甲○○疏未注意同一車道（外側車道）右後方
    直行之乙○○所騎機車，即貿然自該車道偏右行駛，且因乙
    ○○疏未減速慢行，作隨時停車之準備，亦疏未與前車保持
    隨時可以煞停之距離，於發現甲○○所騎輕型機車偏右行駛
    時已煞避不及而撞擊甲○○所騎機車右側車身，致甲○○人
    車倒地，而受有右側鎖骨骨折之傷害。乙○○則於駕車肇事
    後、犯罪未被發覺前，在肇事現場等候，向有偵查犯罪職權
    之公務員即臺北市政府警察局交通大隊信義分隊警員陳家明
    坦承犯行並接受裁判。
二、案經被害人甲○○訴由臺北縣政府警察局汐止分局報請臺灣
    士林地方法院檢察署檢察官呈請臺灣高等法院檢察署檢察長
    令轉臺舉臺北地方法院檢察署檢察官聲請簡易判決處刑，經
    臺灣臺北地方法院臺北簡易庭認不宜以簡易判決處，改由原
    審法院依通常程序審理。
    理  由
一、訊據被告乙○○雖對於上揭時地騎車發生車禍致告訴人甲○
    ○受傷之事實供承不諱，惟矢口否認有何過失傷害犯行，辯
    稱：當時右前方有一輛娃娃車，其看見告訴人顯示左轉方向
    燈，以為告訴人係要靠左行駛繞過娃娃車，詎告訴人卻突然
    右轉，致發生撞擊，且其時速未逾50公里速限，應無過失云
    云。惟查：
（一）上揭事實，業據被告供稱：其所騎機車與告訴人所騎機車
      係同向行駛，告訴人在其前方，原顯示左轉方向燈要從車
      道左側超過前方娃娃車，因娃娃車起步前行，告訴人就突
      然右轉，當其發現告訴人右轉時，與告訴人相距不到5公
      尺，所以也跟著偏右，希望能閃過告訴人，但還是發生擦
      撞等情明確（見第9825號偵查卷第21、34頁、原審卷第14
      頁反面至第15頁），對照證人即告訴人甲○○於原審證稱
      ：「我本來打左轉方向燈要超過娃娃車，但娃娃車走了之
      後，我就切掉方向燈，就直走了」「娃娃車開走後，我就
      跟在後面慢慢走」「（娃娃車在你前方時，你有打左燈？
      ）有」「（為什麼？）因為當時想要從左方超車。我當時
      想說娃娃車不會那麼快啟動，我原本想要從左方超車，當
      時我的車頭已經左偏，已經快要到旁邊車道的白線，但是
      因為後來娃娃車開動了，我就沒有超車，我就將車頭往右
      偏，要往前走，將車頭偏回來的那一剎那間，我就被撞到
      」等情（見原審卷第76頁反面至第77頁反面），參酌道路
      交通事故現場圖所示：肇事前，告訴人所騎乘之輕型機車
      行車動線係自第二車道與外側車道間白線右側輕微右偏；
      被告騎乘機車之行車動線則係在同車道告訴人右後方直行
      。肇事後，告訴人所騎乘機車車頭橫倒在距第二車道與外
      側車道間白線0.2公尺處，被告所騎乘機車則橫倒在告訴
      人機車前方4.2公尺距白線4.0公尺處（見第9825號偵查卷
      第19頁），且現場照片所示告訴人及被告之機車均倒在外
      側車道近松德路200巷交岔路口，被告機車在告訴人機車
      之右前方（見第9825號偵查卷第26、27頁），又依道路交
      通事故補補充資料表（見第9825號偵查卷第20頁）與車損
      照片（見第9825號偵查卷第28、29頁）所示：被告所騎乘
      之重型機車右側車身有擦痕、前車頭有撞痕；告訴人所騎
      乘之機車右側車身有擦痕、右側車身撞凹等情（見第9825
      號偵查卷第20頁）。可知被告與告訴人發生車禍撞擊之地
      點，係在臺北市○○區○○路200巷交岔路口前，被告之
      機車與告訴人之機車係行駛於同一車道（外側車道），告
      訴人雖顯示左轉方向燈惟旋偏右行駛，亦即未注意右後方
      來車即貿然偏右行進，致其右側車身遭正以時速超過50公
      里在同車道直行中之被告所騎重型機車車頭撞擊。而本件
      肇事路段之限速為50公里，被告於警詢中坦承當時車速約
      50至60公里（見第9825號偵查卷卷第21頁），可見被告於
      行近交岔路口前，雖已注意到告訴人在同一車道前方行駛
      ，但以為告訴人顯示左方向燈是要偏左行駛，其行進方向
      與告訴人無發生衝突之虞，故未減速慢行並作隨時停車之
      準備，以應變前方車輛動態，且顯未與與前車保持隨時可
      以煞停之距離，致告訴人機車突然偏右行駛時，被告已煞
      避不及。雖告訴人亦有未注意右後方來車之過失，惟被告
      應遵守道路交通安全之相關規定，對個人行車保持謹慎之
      注意，不因此而免除。
（二）告訴人因本件車禍事故，致受有右側鎖骨骨折之傷害，有
      臺北市立聯合醫院忠孝院區（原名臺北市立忠孝醫院）93
      年5月24日出具之診斷證明書及該院北市醫忠字第094312
      39000號函在卷可參（見第9825號偵查卷第16頁、原審卷
      第22頁）。上開北市醫忠字第0943123000號函載明：病患
      （即告訴人甲○○）於93年4月29日8時35分由救護車送至
      該院急診就醫，主訴因交通意外造成鎖骨處及踝部疼痛，
      經評估診視診斷為右側鎖骨骨折等情。是告訴人因本院車
      禍事故致受有身體傷害之事實至明。
（三）按行車速度在市區道路時速不得超過50公里，行經無號誌
      之岔路口，應減速慢行，作隨時停車之準備；汽車在同一
      車道行駛時，除擬超越前車外，後車與前車之間應保持隨
      時可以煞停之距離，道路交通安全規則第93條第1項第1款
      、第3款、第94條第1項各定有明文，被告行車自應注意上
      開規定。依道路交通事故調查報告表所載，當時天晴、日
      間自然光線充足、路面乾燥、無缺陷、道路無障礙物、視
      距良好等情形，並無不能注意之情事。被告竟疏未注意，
      以時速超過50公里騎車行駛，未減速慢行並作隨時停車之
      安全措施，與告訴人機車亦未保持隨時適當可以煞停之距
      離，致撞擊告訴人機車倒地，告訴人因而受傷，被告自有
      過失。而本件車禍經送臺北市車輛行車事故鑑定委員會鑑
      定結果，認為被告騎乘重型機車涉嫌超速行駛為肇事次因
      ，告訴人騎乘輕型機車轉向未注意右後方來為肇事主因（
      見原審卷第118至119頁）。再經臺北市車輛行車事故鑑定
      覆議委員會鑑定結果，亦同認為被告騎乘重型機車涉嫌超
      速行駛為肇事次因，告訴人騎乘輕型機車轉向未注意右後
      方來車為肇事主因（見原審卷第127至128頁）。雖鑑定結
      果在用語上使用「被告涉嫌超速行駛為肇事次因」，惟被
      告已自承超速行駛之事實，且依現場跡證亦足以認定超速
      行駛並未減速作隨得停車之準備，不因鑑定報告用語並不
      確定，而影響被告過失之認定。雖告訴人騎乘輕型機車亦
      有疏未注意右後方直行來車之過失，然此亦不能解免被告
      之責任。又被害人因本件車禍受有右側鎖骨骨折之傷害，
      被告之過失行為與被害人之傷害結果間，具有相當因果關
      係。
（四）綜上所述，本件事證明確，被告犯行堪以認定。又被告、
      檢察官於言詞辯論終結前，均未就本案所調查之證據聲明
      異議，且依作成情形亦無不可信之情況，以之作為證據亦
      屬適當，故本案經調查之證據均有證據能力，併予說明。
二、核被告所為，係犯刑法第284條第1項前段之過失傷害罪。又
    被告於犯罪未被有偵查權之機關或公務員發覺前，即託人前
    往警察機關報案，並向到臺北市立聯合醫院忠孝院區處理警
    員陳家明坦承犯行並接受裁判，有臺北市○○○○○道路交
    通事故肇事人自首情形紀錄表及臺北市政府警察局信義分局
    交通分隊交通事故談話紀錄表附卷可憑（見第9825號偵查卷
    第23頁、第21頁），是認被告有接受裁判之意思甚明，符合
    自首之規定，應依刑法第62條前段規定減輕其刑。
三、原審認被告所犯罪證明確，適用刑法第284條第1項前段、第
    62條前段、第41條第1項前段、罰金罰鍰提高標準條例第1條
    前段、第2條之規定，並審酌告訴人騎乘輕型機車有疏未注
    意右後方同車道直行來車之過失，為本件車禍事故之肇事主
    因，而被告過失情節非重，及告訴人受傷情形、被告迄未與
    告訴人達成民事和解及其犯後態度等一切情狀，量處拘役50
    日，並諭知易科罰金之折算標準。核其認事用法均無不合，
    量刑亦屬妥適。被告上訴，辯稱自己並無過失云云，為無理
    由，應予駁回。
據上論斷，應依刑事訴訟法第368條，判決如主文。
本案經檢察官郭弘佑到庭執行職務。
中　　華　　民　　國　　94　　年　　11　　月　　4 　　日
　　　　　　　　　刑事第三庭審判長法　官  洪光燦
  　　　　　　　　　　　　　      法　官  江振義
　　　　　　　　　　　　          法　官  王詠寰
以上正本證明與原本無異。
不得上訴。
                                  書記官  劉  瑗
中　　華　　民　　國　　94　　年　　11　　月　　4 　　日
附錄：本案論罪科刑法條全文
刑法第284條
因過失傷害人者，處六月以下有期徒刑、拘役或五百元以下罰金
，致重傷者，處一年以下有期徒刑、拘役或五百元以下罰金。
從事業務之人，因業務上之過失傷害人者，處一年以下有期徒刑
、拘役或一千元以下罰金，致重傷者，處三年以下有期徒刑、拘
役或二千元以下罰金。
